【裁判字號】    95,簡,493
【裁判日期】    951221
【裁判案由】    勞保
【裁判全文】
臺北高等行政法院判決
                                     95年度簡字第00493號
原      告  甲○○
訴訟代理人  戊○○
            己○○
被      告  勞工保險局
代  表  人  乙○○（總經理）
訴訟代理人  丙○○
            丁○○
上列當事人間因勞保事件，原告不服行政院勞工委員會中華民國
95年5月30日勞訴字第0950006589號訴願決定，提起行政訴訟。
本院判決如下：
    主  文
原告之訴駁回。
訴訟費用由原告負擔。
    事  實
緣原告前由旭平有限公司申報參加勞工保險，因於民國（下同）
93年12月8日退職，而於同年月27日檢據向被告申請老年給付。
案經被告審查，以原告自67年5月11日加保迄至93年12月8日，核
定保險年資合計共25年又256日，以退職當月起前3年平均月投保
薪資新台幣（下同）39,425元計算，發給37個月老年給付計1,45
8,725元。原告不服，向勞工保險監理委員會（下稱監理會）申
請審議，前經監理會94年4月19日94保監審字第0777號審定撤銷
原核定，由被告另為適法處分。嗣經被告重新審查，以原告於93
年7月13日至93年9月2日在行政院勞工委員會職業訓練局桃園職
業訓練中心訓練期間之保險年資及投保薪資仍應依法列入計算，
乃以94年9月19日保給老字第09460614400號函維持原核定。原告
不服，向監理會申請審議，經該會以94年12月27日94保監審字第
3245號審議駁回。原告猶未甘服，提起訴願，亦遭決定駁回，遂
向本院提起行政訴訟。茲摘敘兩造訴辯意旨如次：
甲、原告起訴意旨略謂：
一、依行政院勞工委員會91年8月23日勞保2字第0910041538號函
    釋規定，原告於93年7月13日起在行政院勞工委員會職業訓
    練局桃園職業訓練中心受訓期間，不應納入計算原告退職前
    3年之平均月投保薪資，該等受訓期間所申報投月保薪資11,
    100元係強制投保之月投保薪資，性質上非屬薪資。是以，
    依該函釋意旨，參加職業訓練並非受僱勞工，亦無支薪，無
    所謂離職與退休問題，在計算老年給付時得予排除。
二、原告在職業訓練之後，短暫就業，向被告申請老年給付，被
    告依勞工保險條例第19條第2項規定，以原告退職前3年之平
    均月投保薪資計算老年給付，由於原告職業訓練之投保薪資
    僅有11,100元，降低原告所請老年給付金額，上開職業訓練
    3個月之投保薪資應依上開函釋規定，因同屬職業訓練，得
    予排除計算，故原告平均月投保薪資應為42,000元，被告依
    行政程序法第6條規定處理，不得為差別待遇。
三、勞工保險條例第19條第2項規定老年給付之計算乃為原則性
    規定，應為正常就業之投保薪資，未含職業訓練之投保薪資
    ，因正常就業之投保薪資有期待老年給付，而職業訓練期間
    之薪資僅列有11,100元，顯然僅著重於意外傷害保障，如該
    11,100元薪資係於正常就業所發生，原告無意見，職業訓練
    中心何不依42,000元薪資投保？又中年失業為人生之不幸，
    方參加職業訓練增進電腦知識，惟被告便宜行事，曲解法令
    ，影響原告申請權益，試想如原告未參加職業訓練3個月，
    即不影響原告申請老年給付之金額，故被告應依行政程序法
    第8條規定辦理，保障人民正常合理之信賴。
四、請撤銷訴願決定、審議審定及原處分，判命被告作成按平均
    月投保薪資42,000元計算37個月老年給付之處分，及被告應
    給付原告勞工保險老年給付差額95,275元。
乙、被告答辯意旨略謂：
一、按「年滿15歲以上，60歲以下之左列勞工，應以其雇主或所
    屬團體或所屬機構為投保單位，全部參加勞工保險為被保險
    人：六、在政府登記有案之職業訓練機構接受訓練者。」、
    「以現金發給之保險給付，按被保險人發生保險事故之當月
    起前6個月平均月投保薪資計算；其以日為給付單位者，以
    平均月投保薪資除以30為日給付額。但老年給付按被保險人
    退休之當月起前3年之平均月投保薪資計算；參加保險未滿3
    年者，按其實際投保年資之平均月投保薪資計算。」、「被
    保險人依前條第1項規定請領老年給付者，其保險年資合計
    每滿1年按其平均月投保薪資，發給1個月老年給付；其保險
    年資合計超過15年者，其超過部分，每滿1年發給2個月老年
    給付。但最高以45個月為限，滿半年者以1年計。」、「本
    條例第19條第2項所稱平均月投保薪資，按被保險人發生保
    險事故前最近6個月之月投保薪資合計額除以6計算。參加保
    險未滿6個月者，按其實際投保年資之平均月投保薪資計算
    。但老年給付按退休前最近3年之月投保薪資合計額除以36
    計算。」勞工保險條例第6條第1項第6款、第19條第2項及第
    59條及其施行細則第52條分別定有明文。
二、次按「查在政府登記有案之職業訓練機構或在受政府委託辦
    理職業訓練之單位接受訓練者，雖屬勞工保險之強制加保對
    象，惟因該等人員於接受職業訓練期間並非屬受僱勞工，亦
    無支薪，其接受訓練結束後即予辦理退保，並無所謂離職或
    退休問題，另依勞工保險條例第19條第2項規定之法意，其
    投保薪資及年資之採計應同時計算至退職當月止。故本案有
    關被保險人在政府登記有案之職業訓練機構或在受政府委託
    辦理職業訓練之單位接受訓練，如在接受訓練前之投保單位
    退職時已符合老年給付條件，但未請領，老年給付平均月投
    保薪資之計算，得以前一投保單位符合老年給付條件退職之
    當月起前3年之平均月投保薪資計算。」、「依勞工保險條
    例第6條第1項第6款規定，在政府登記有案之職業訓練機構
    接受訓練者，應由所屬職業訓練機構為其辦理參加勞工保險
    。另同條例第14條第1項規定，投保單位應按被保險人之月
    薪資總額，依投保薪資分級表之規定覈實申報勞保投保薪資
    。又同條例第19條第2項規定，老年給付按被保險人退職前3
    年之平均月投保薪資計算。是以被保險人依法參加勞工保險
    後，其投保薪資之申報、請領給付之標準、年資之計算等權
    利義務關係自應依勞工保險條例相關規定辦理。查本案被保
    險人在政府登記有案之職業訓練機構或在受政府委託辦理職
    業訓練之單位接受訓練，其在接受訓練前之投保單位退職時
    已符合老年給付條件，但未請領，嗣於受訓單位退保後又從
    事工作參加勞工保險，並於該最後投保單位退職請領老年給
    付，其老年給付平均月投保薪資之計算，仍應以該最後投保
    單位退職之當月起前3年之平均月投保薪資計算，同時老年
    給付年資之計算並應依勞工保險條例相關規定辦理。」行政
    院勞工委員會91年8月23日勞保2字第0910041538號及94年5
    月25日勞保2字第0940027944號函釋在案。
三、原告於93年12月8日退職，於同年月27日檢據向被告申請老
    年給付，經被告審查，以原告自67年5月11日加保迄至93年
    12月8日，核定保險年資合計共25年又256日，以退職當月起
    前3年平均月投保薪資39,425元計算，發給37個月老年給付
    計1,458,725元，並經監理會94年12月27日94保監審字第324
    5號審議審定及訴願決定維持在案。
四、依勞工保險條例第6條第1項第6款及第19條第2項但書規定，
    原告參加行政院勞工委員會職業訓練局桃園職業訓練中心訓
    練前，於原投保單位（環球商貿股份有限公司）退職時已符
    合老年給付條件（25年又177日），惟未申請老年給付，嗣
    於93年7月13日接受該會訓練中心訓練退保後，復重回職場
    從事工作並加入勞工保險，並於該最後投保單位（旭平有限
    公司）退職請領老年給付，與行政院勞工委員會91年8月23
    日勞保2字第0910041538號函釋之情形不符，自無該函釋之
    適用，而原告情形與該會94年5月25日勞保2字第0940027944
    號函釋相同，自應以該最後投保單位退職當月起前3年之平
    均月保薪資計算。
五、依勞工保險條例第14條訂定之「勞工保險投保薪資分級表」
    備註二明訂職業訓練機構受訓者之月投保薪資分級，係屬強
    制投保。而行政院勞工委員會91年8月23日上開函釋，係因
    立法委員函轉，針對個案所為之解釋，惟在相關法令之適用
    上，確有孳生疑義之虞，被告遂於94年2月22日函請行政院
    勞工委員會釋示，該會並以94年5月25日上開函文釋示在案
    。是原告自67年5月11日起斷續加保至93年12月8日退職，申
    請老年給付合計保險年資為25年又256日，應發給37個月老
    年給付，並以其93年12月8日自最後投保單位（即旭平有限
    公司）退職當月起前3年之月投保薪資，自90年7月至93年1
    月止計31個月為42,000元；93年7月至93年9月計3個月為11,
    100元；93年11月至93年12月計2個為42,000元，合計投保薪
    資為1,419,300元，以此金額換算36個月之平均月投保薪資
    為39,425元（1,419,300元÷36＝39,425元）。據此，被告
    以此為計算基礎，發給原告37個月老年給付1,458,725元（3
    9,425元×37＝1,458,725元），依法並無不合。
六、請駁回原告之訴，訴訟費用由原告負擔。
    理  由
一、被告代表人原為史哲，95年7月10日變更為蔡吉安，嗣於同
    年8月16日變更為乙○○，茲由渠等具狀聲明承受訴訟，核
    無不合，應予准許。
二、按「年滿15歲以上，60歲以下之左列勞工，應以其雇主或所
    屬團體或所屬機構為投保單位，全部參加勞工保險為被保險
    人：．．六、在政府登記有案之職業訓練機構接受訓練者。
    ．．」、「以現金發給之保險給付，按被保險人發生保險事
    故之當月起前6個月平均月投保薪資計算；其以日為給付單
    位者，以平均月投保薪資除以30為日給付額。但老年給付按
    被保險人退休之當月起前3年之平均月投保薪資計算；參加
    保險未滿3年者，按其實際投保年資之平均月投保薪資計算
    。」、「被保險人依前條第1項規定請領老年給付者，其保
    險年資合計每滿1年按其平均月投保薪資，發給1個月老年給
    付；其保險年資合計超過15年者，其超過部分，每滿1年發
    給2個月老年給付。但最高以45個月為限，滿半年者以1年計
    。」分別為勞工保險條例第6條第1項第6款、第19條第2項及
    第59條所規定。次按「本條例第19條第2項所稱平均月投保
    薪資，按被保險人發生保險事故前最近6個月之月投保薪資
    合計額除以6計算。參加保險未滿6個月者，按其實際投保年
    資之平均月投保薪資計算。但老年給付按退休前最近3年之
    月投保薪資合計額除以36計算。」同條例施行細則第52條復
    定有明文。
三、本件原告前由旭平有限公司申報參加勞工保險，因於93年12
    月8日退職，而於同年月27日檢據向被告申請老年給付。案
    經被告審查，以原告自67年5月11日加保迄至93年12月8日，
    核定保險年資合計共25年又256日，以退職當月起前3年平均
    月投保薪資39,425元計算，發給37個月老年給付計1,458,72
    5元。原告不服，向監理會申請審議，前經監理會94年4月19
    日94保監審字第0777號審定撤銷原核定，由被告另為適法處
    分。嗣經被告重新審查，以原告於93年7月13日至93年9月2
    日在行政院勞工委員會職業訓練局桃園職業訓練中心訓練期
    間之保險年資及投保薪資仍應依法列入計算，乃以94年9月
    19日保給老字第09460614400號函維持原核定。原告不服，
    向監理會申請審議，經該會以94年12月27日94保監審字第32
    45號審議駁回。原告猶未甘服，提起訴願，亦遭決定駁回，
    遂向本院提起行政訴訟，並以事實欄所示各節據為爭議。惟
    查：
１、原告對於被告核定發給其37個月老年給付並不爭執，但主張
    被告據以計算老年給付之「平均月投保薪資」應為42,000元
    ，而非39,425元；亦即原告主張其於93年7月13日至93年9月
    2日在行政院勞工委員會職業訓練局桃園職業訓練中心接受
    訓練期間之保險年資及投保薪資，依行政院勞工委員會91年
    8月23日勞保2字第0910041538號函釋規定，不應列入計算其
    退職前3年之「平均月投保薪資」云云。
２、按勞工保險條例第6條第1項第6款規定，在政府登記有案之
    職業訓練機構接受訓練者，應以該職業訓練機構為投保單位
    ，參加勞工保險為被保險人；依同條例第14條訂定之「勞工
    保險投保薪資分級表」備註二明訂，職業訓練機構受訓者之
    薪資報酬未達基本工資者之月投保薪資分11,100元（11,100
    元以下者）、12,300元（11,101元至12,300元）及13,500元
    （12,301元至13,500元）3級，其薪資超過13,500元者應依
    本表所適用之等級覈實申報。查本件原告於93年7月13日至
    93年9月2日係在行政院勞工委員會職業訓練局桃園職業訓練
    中心接受訓練，並以該訓練中心為投保單位，參加勞工保險
    為被保險人，而其月投保薪資則為11,100元之事實，為兩造
    所不爭執，並有勞工保險被保險人異動資料附原處分卷可稽
    ，堪認為實。
３、原告93年7月13日至93年9月2日既由投保單位行政院勞工委
    員會職業訓練局桃園職業訓練中心，以月投保薪資11,100元
    ，向被告申報參加勞工保險，則93年7月13日至93年9月2日
    期間，依法當屬原告參加勞工保險之年資，而11,100元自亦
    屬原告於該期間之月投保薪資。
４、勞工保險條例第19條第2項但書規定，老年給付按被保險人
    退休之當月起前3年之平均月投保薪資計算；而同條例施行
    細則第52條但書規定，老年給付按退休前最近3年之月投保
    薪資合計額除以36計算。依原處分卷附原告投保異動資料，
    原告93年12月8日於最後投保單位（即旭平有限公司）退職
    當月起前3年之月投保薪資，自90年7月至93年1月止計31個
    月為42,000元；自93年7月至93年9月止計3個月為11,100元
    ；自93年11月至93年12月止計2個月為42,000元；其月投保
    薪資合計額為1,419,300元，以此金額換算36個月之平均月
    投保薪資為39,425元（1,419,300元÷36＝39,425元）。則
    被告以此為計算基礎，發給原告37個月老年給付1,458,725
    元（39,425元×36＝1,458,725元），於法洵無違誤。
５、原告於93年1月31日自前一投保單位－環球商貿股份有限公
    司離職退保時，雖已符合勞工保險條例第58條第1項第4款得
    請領老年給付之要件（即原告參加保險之年資合計滿25年，
    且年滿50歲退職），但當時原告並未向被告申請老年給付。
    其後原告於93年7月13日接受行政院勞工委員會職業訓練局
    桃園職業訓練中心訓練退保後，復重回職場從事工作並加入
    勞工保險，而於最後投保單位（旭平有限公司）退職，申請
    老年給付，核其情形與行政院勞工委員會91年8月23日勞保2
    字第0910041538號函釋之情形不同（該函所示情形，並未有
    如原告般在職業訓練機構接受訓練退保後，復重回職場從事
    工作並加入勞保之情形），自無上開函釋之適用。況上開函
    乃行政院勞工委員會就立法委員函轉個案情形所為之解釋，
    並非闡明勞工保險條例相關法規之原意，本院自不受該函釋
    之拘束。且查，行政院勞工委員會於94年5月25日以勞保2字
    第0940027944號函進一步闡明：「．．二、依勞工保險條例
    第6條第1項第6款規定，在政府登記有案之職業訓練機構接
    受訓練者，應由所屬職業訓練機構為其辦理參加勞工保險。
    另同條例第14條第1項規定，投保單位應按被保險人之月薪
    資總額，依投保薪資分級表之規定覈實申報勞保投保薪資。
    又同條例第19條第2項規定，老年給付按被保險人退職前3年
    之平均月投保薪資計算。是以被保險人依法參加勞工保險後
    ，其投保薪資之申報、請領給付之標準、年資之計算等權利
    義務關係自應依勞工保險條例相關規定辦理。三、查本案被
    保險人在政府登記有案之職業訓練機構或在受政府委託辦理
    職業訓練之單位接受訓練，其在接受訓練前之投保單位退職
    時已符合老年給付條件，但未請領，嗣於受訓單位退保後又
    從事工作參加勞工保險，並於該最後投保單位退職請領老年
    給付，其老年給付平均月投保薪資之計算，仍應以該最後投
    保單位退職之當月起前3年之平均月投保薪資計算，同時老
    年給付年資之計算並應依勞工保險條例相關規定辦理。．．
    」，核上開94年5月25日函釋，與勞工保險條例相關規定並
    無違背，自得予以適用，是依法原告仍應以其最後投保單位
    （旭平有限公司）退職當月起前3年之平均月投保薪資計算
    其老年給付。
四、綜上所述，本件原處分並無違誤。審議審定及訴願決定遞予
    維持，俱無不合。原告仍執前詞，訴請撤銷，併請判命被告
    作成按平均月投保薪資42,000元計算37個月老年給付之處分
    ，及給付原告勞工保險老年給付差額95,275元，均為無理由
    ，應予駁回。
五、又本件適用簡易訴訟程序，爰不經言詞辯論逕為判決，併予
    敘明。
據上論結，本件原告之訴為無理由，爰依行政訴訟法第233條第1
項、第236條、第98條第3項前段，判決如主文。
中    華    民    國    95    年    12    月    21    日
                              第六庭法官  曹瑞卿
上為正本係照原本作成。
本件以訴訟事件所涉及之法律見解具有原則性者為限，始得於本
判決送達後20日內向本院提出上訴狀並表明上訴理由，如已於本
判決宣示後送達前提起上訴者，應於判決送達後20日內補具上訴
理由（均按他造人數附繕本），且經最高行政法院許可後方得上
訴。
中    華    民    國    95    年    12    月    21    日
                                  書記官  方偉皓


司法院資訊處製作；財團法人民間司法改革基金會備份。
